臺灣彰化地方法院民事判決
                          110年度訴字第215號
原      告  謝嘉元  
訴訟代理人  洪維廷律師


被      告  楊勝傑  
上列當事人間請求排除侵害等事件，本院於民國110年3月19日言
詞辯論終結，判決如下：
    主  文
原告之訴及假執行之聲請均駁回。
訴訟費用由原告負擔。
   事實及理由
壹、原告主張：
  原告居住於彰化縣○○市○○街000號處（下稱系爭127號建物）
    ，被告於該西勢街相對處之109號房屋（下稱系爭109號建物
    ）經營洗車行業，因被告不定時甚或於凌晨時段，會因洗車
    、美容汽車或前往該店消費時喧鬧交談等行為，經常且持續
    性製造巨大聲響，影響原告日常生活起居，並經原告或委由
    警員、相關政府單位檢舉仍未改善。
  居住安寧固可認為屬於民法第18條第1項所保護之人格法益，
    然就「噪音」之認定，應以是否超越「一般人社會生活所能
    忍」之客觀標準決定，而非單憑當事人主觀喜惡或感受為認
    定。又噪音管制法乃為維護國民健康及環境安寧，提高國民
    生活品質而制定，其管制標準則由中央主管機關訂定並公告
    之，為噪音管制法第1條及第7條第2項所明定其為達成行政
    上有效管理、取締之結果，自係取統計學上之平均值（或更
    寬鬆）為標準，然不等同於一般人或聽覺較靈敏之人社會生
    活上所可容忍之標準。且依中華民國音響學會研擬低頻噪音
    管制規範及航空噪音監測記錄提報規定指出：文獻提出，對
    於聽覺比較靈敏的人（測試結果統計占前10%)，其最小聽力
    閥約較50%的人（類似平均值之取樣比例01)要低將近10分貝
    ，以20Hz的噪音為例，當音量達75分貝時，對於聽覺靈敏排
    在前50%的人來說，剛好開始聽到20Hz噪音(響度30phone)，
    但對於聽覺較靈敏的人（測試結果排在前10%)來說，75分貝
    音量不僅是聽到，而且響度已經接近30phone。當低頻噪音
    對於一般聽力的人尚未達到困擾的情形時，對聽力較靈敏的
    人，可能已經產生生活上的干擾。故而，在噪音管制標準值
    以下10分貝之噪音，已足以對聽覺較靈敏之人產生生活上的
    干擾。又依據高雄醫學院郭宏亮教授提供之睡眠與噪音之關
    聯顯示，在嗓音值達60分貝時，71%的人在一度睡眠時會受
    干擾，達64分貝時，二度睡眠會受干擾，即無法進入更深層
    之睡眠，達到休息的效果。在低頻噪音對生理之影響，則顯
    示可造成頭痛、焦慮、失眠等症狀。原告主張被告不定時，
    甚至凌晨時刻，會於其住家發出巨大聲響（洗車、美容汽車
    、及聚眾客戶交談及交通工具來往等喧囂），且為持續性、
    經常性的聲響，造成原告日常生活起居受有影響。
  因原告無法預期被告何時會再傳出惱人聲響，故精神上均處
    於緊張狀態，被告所為顯示已侵害原告居住安寧之人格利益
    ，並使心情焦慮，近來疑因環境壓力而惡化。因被告長期所
    製造之噪音，且其音量、頻率、時間及次數均已超越一般人
    社會生活所能容忍之範圍，已嚴重妨害原告居住安寧而致原
    告之人格利益受損，且核其等情節實屬重大，原告於精神上
    自受有莫大痛苦，原告爰依民法第18條第1項、第184條、第
    195條第1項、第793號之規定主張被告應給付新台幣(下同）
    30萬元之非財產上損害賠償責任，並請求被告不得於109號
    房屋内製造足以使人無法忍受之噪音、喧嘩或其他干擾鄰居
    安等之行為。
  並聲明：㈠被告應給付原告新台幣300,000元，及自訴狀送達
    翌日起至清償日止，按年息5%計算之利息。㈡被告在門牌號
    碼彰化縣○○市○○路000號内製造之聲響，於日間上午 
　　7時至晚上8時不得超過65分貝、晚上8時至晚上11時不得超
    過60分貝、晚上11時至翌日7時不得超過55分貝。㈢原告願供
    擔保，請准予假執行。
貳、被告答辯：
  被告於系爭109號建物經營洗車場，營業時間為日間上午10點
    至晚上6點，原告家住址位於系爭109號建物對面之系爭127
    號建物，惟原告未居住於該處，卻經由遠端監視器紀錄及監
    視被告經營洗車場。被告經營洗車場秉持敦親睦鄰態度，亦
    經附近鄰居表示並未造成附近鄰居日常生活及環境起居影響
    ，被告先前雖曾經人檢舉，然經相關單位至現場勘查後均無
    明顯違規情事，且被告業已依指正項目積極改善完畢。原告
    提出之深夜測試分貝及被告營業狀況錄影晝面，並無合法依
    據可證明原告於營業時間之外營業，故原告訴之聲明二部分
    未有依據。又原告於民國(下同）109年1月29日委任事務所
    寄律師函後，原告父親亦表示無須理會原告，此足證被告並
    未有侵權行為，是原告之請求，自屬無理由等語。
  並聲明：㈠駁回原告之訴及其假執行之聲請。㈡訴訟費用由原
    告負擔。㈢如受不利之判決，被告願供擔保請准宣告免為假
    執行。
參、得心證之理由：
  原告主張其居住系爭127號建物，被告則於該址對面之系爭10
    9號建物經營洗車行業，因被告不定時，甚或於凌晨時   段
    ，會因洗車、美容汽車或前往該店消費時喧鬧交談等行為，
    經常且持續性的製造巨大聲響，影響原告日常生活起居，雖
    經多次請求或檢舉相關政府單位處理， 均未獲得改善。被
    告之行為已致原告精神上處於緊張狀態，侵害原告居住安寧
    之人格利益，並使心情焦慮，且因被告長期所製造之噪音，
    且其音量、頻率、時間及次數均已超越一般人社會生活所能
    容忍之範圍，已嚴重妨害原告居住安寧而致原告之人格利益
    受損，其情節實屬重大，原告並因此精神上受有莫大痛苦，
    爰依民法第18條第1項、第184條、第195條第1項、第793條
    之規定訴請被告應給付原告新台幣（下同）300,000元，及
    法定遲延利息；被告在門牌號碼彰化縣○○市○○路000號内製
    造之聲響，於日間上午7時至晚上8 時不得超過65分貝、晚
    上8時至晚上11時不得超過60分貝、晚上11時至翌日7時不得
    超過55分貝等語。被告則以其雖於系爭109號建物經營洗車
    場，但營業時間為日間上午10點至晚上6點，原告雖家住址
    位於被告對面之彰化市○○街000號，但未居住於該處，卻經
    遠端監視器紀錄及監視被告經營洗車場。被告之經營行為並
    未造成附近鄰居日常生活及環境起居影響， 其間被告雖曾
    遭人檢舉，然經彰化縣政府相關單位至現場勘查後均無明顯
    違規情事，且被告業已依指示項目積極改善完畢，另原告提
    出之深夜測試分貝及被告營業狀況錄影晝面，無法證明被告
    於營業時間之外營業。是可知被告並無原告所指之侵權行為
    等情事等語，以資抗辯。
　經查：
　㈠按噪音管制法乃為維護國民健康及環境安寧，提高國民生活
    品質而制定，噪音管制法第1條即明文揭櫫立法目的。又該
    法所稱噪音，指超過管制標準之聲音，噪音管制法第3條定
    有明文。而權衡是否為一般人客觀上社會生活所能容忍噪音
    之標準，雖可參考上開管制標準，但仍應就具體事件，斟酌
    噪音發生之時間、該時間一般人正常作息活動狀態，及環境
    自然因素及人為因素所產生之音量與噪音間之對比等客觀因
    素，以判斷聲響或噪音是否已超越一般人社會生活所能忍受
    之程度，及其情節是否重大。
  ㈡原告為證明因被告洗車場長期不定時發出噪音致其生精神精
    神上處於緊張狀態，侵害原告居住安寧之人格利益，並使心
    情焦慮，因而提出深夜測試分貝及被告營業狀況錄影晝面YO
    UTUBE連結供本院審酌，並經當庭播放部分錄影畫面，然就
    環境安寧之維護，相關法規就噪音之標準有相當規範，且應
    於經科學儀器檢測數據（例如環保局以機器實測一定聲響之
    分貝量）超過法規標準後，始能認該製造聲響者所為係噪音
    擾鄰之行為，原告復未提出分貝機數據及測試分貝機器規格
    ，況當庭撥放影片之音量大小已經播放機器放大或縮小而失
    真，本院自無法僅以原告當庭撥放影像音量，遽認被告有製
    造超越一般人社會生活所能容忍之噪音，並嚴重妨害原告居
    住安寧而致原告之人格利益受損之情，是原告主張，尚難採
    信。
　㈢又原告主張被告於凌晨時段有洗車、喧鬧交談、經常且持續
    性的製造巨大聲響，為被告所否認。被告並表示其於網路上
    粉絲團活動雖標榜凌晨三點交車，惟此僅被告以打卡方式營
    造生意活絡之現象，但因被告僅營業至下午六點，且被告未
    居住於洗車場，並非實際於凌晨時交車，此與原告提出之深
    夜現場測試分被錄影畫面上顯示時間(0000-0000、0000-000
    0、0000-0000，見本院卷第12頁至第13頁)大致相符，故原
    告主張被告於凌晨製造噪音，尚屬無據。
　㈣另原告到院表示原告主張居住之處尚有其母親及弟弟同住，
    即便居住於同址，亦對被告營業產生之噪音未有不滿之表示
    ，且被告經營洗車場之附近鄰居亦未見有任何維護權利之舉
    動，亦徵被告所稱經附近鄰居表示並未造成附近鄰居日常生
    活及環境起居影響，堪可採信。
　㈤原告為維護其居住安寧權，而向彰化縣政府建設處提出檢舉
    函檢舉被告經營洗車場之所屬違章建築，且有將洗車泡沫、
    廢水量放於公用道路即超抽地下水之情，經彰化縣政府以函
    認定將被告營業處係違章建築物，並列管之， 惟該函亦表
    示未發現洗車泡沫之情形， 同該函亦建請陳情人即原告向
    警方反應依權責處理，縣政府亦已於109年3月9日前完成違
    規抽取地下水之水井封田作業，但原告復向監察院陳情等情
    ，此有原告提出之監察院109年3月23日發文之院台業肆字第
    1090701354號函、彰化縣政府109年3月12日發文之府建使字
    第1090070792號函在卷可佐(見本院卷第17頁至第22頁)，由
    原告檢舉事項包含不當製造噪音、汙染環境及違規超抽地下
    水，並非僅限於被告製造噪音，足徵原告與被告間關係不睦
    （此由原告所提前向監察院陳情函中所書寫其之地址係位於
    台中市， 但彼時，原告仍對位於彰化縣境內之系爭109號建
    物提出檢舉以觀，益徵兩造確有不睦之處），此外無實際測
    試數據得證明被告有製造超越一般人社會生活所能容忍之噪
    音。綜上，原告既未能證明被告所製造之噪音已超越一般人
    社會生活所能容忍之程度範圍內，自難認被告經營之洗車場
    營運對原告有何噪音侵害行為。是原告依據民法第18條規定
    ，請求被告在門牌號碼彰化縣○○市○○路000號内製造之聲響
    ，於日間上午7時至晚上8時不得超過65分貝、晚上8時至晚
    上11時不得超過60分貝、晚上11時至翌日7時不得超過55分
    貝，難認有據。
  ㈥再按於他人居住區域發出超越一般人社會生活所能容忍之噪
    音，應屬不法侵害他人居住安寧之人格利益，如其情節重大
    ，被害人非不得依民法第195條第1項規定請求賠償相當之金
    額（最高法院92年台上字第164號判決參照）。惟居住安寧
    之人格法益旨在維護符合人格尊嚴的生活環境，且噪音係主
    觀性感覺，感受程度因個人身心理狀況而異，故聲響是否屬
    噪音，是否已達侵害他人居住安寧，其要件上須超越一般人
    社會生活所能忍受之程度，且情節重大，始賦予被害人請求
    賠償非財產上損害之權利。本件原告並未能舉確切之證據足
    資證明被告洗車場產生之噪音，已達侵害其居住安寧，且情
    節重大程度，則原告依民法第195條第1項規定，請求被告賠
    償非財產上損害部分，於法不符，不應准許。
 綜上所述，原告既未能舉證證明被告有製造超越一般人社會生
    活所能容忍之噪音之情事，自無從依照民法第18條第1 項、
    第195條第1項、第793條請求被告負損害賠償責任及請求被
    告排除侵害，從而，原告請求㈠被告應給付原告新台幣（下
    同）300,000元，及自訴狀送達翌日起至清償日止，按年息5
    %計算之利息。㈡被告在門牌號碼彰化縣○○市○○路000號内製
    造之聲響，於日間上午7時至晚上8時不得超過6 5分貝、晚
    上8時至晚上11時不得超過60分貝、晚上11時至翌日7時不得
    超過55分貝。均為無理由，應予駁回。原告之訴既經駁回，
    其假執行之聲請即失所附麗，應併予駁回。
肆、本件事證已臻明確，兩造其餘攻擊、防禦方法及未經援用之
    證據，經本院審酌後認對判決結果不生影響，爰不一一論列
    ，附此敘明。
伍、訴訟費用負擔之依據：民事訴訟法第78條。
中　　華　　民　　國　 110　　年　　3 　　月　　31　　日
　　　　　　　　　民事第四庭    法　官　洪志賢
以上正本係照原本作成。
如對判決上訴，應於判決送達後20日內向本院提出上訴狀。如委
任律師提起上訴者，應一併繳納上訴審裁判費。
中　　華　　民　　國　　110 　年　　3 　　月　　31　　日
                                書記官  林嘉賢